臺灣臺南地方法院刑事判決
111年度金訴字第1034號
公  訴  人  臺灣臺南地方檢察署檢察官
被      告  林家弘


上列被告因詐欺等案件，經檢察官提起公訴（111年度偵字第255
57號），被告於本院準備程序中，先就被訴事實為有罪之陳述，
經本院合議庭裁定改由受命法官獨任進行簡式審判程序，判決如
下：
    主  文
林家弘犯三人以上共同冒用公務員名義詐欺取財罪，處有期徒刑
壹年陸月。
未扣案之犯罪所得新臺幣伍仟元沒收之，於全部或一部不能沒收
或不宜執行沒收時，追徵其價額。
    事實及理由
一、本件除應於證據欄補充：「被告林家弘於本院審理時之自白
    」外，其餘之犯罪事實及證據均引用本件起訴書之記載（如
    附件）。
二、核被告所為，係犯刑法第339條之4第1項第1款、第2款之三
    人以上共同冒用公務員名義詐欺取財罪、洗錢防制法第14條
    第1項之一般洗錢罪。被告與其餘詐欺集團成員有犯意聯絡
    及行為分擔，應論以共同正犯。被告就上開犯行，係以一行
    為同時觸犯上開兩罪名，為想像競合犯，應從一重之三人以
    上共同冒用公務員名義詐欺取財罪處斷。
三、按想像競合犯之處斷刑，本質上係「刑之合併」，其所謂從
    一重處斷，乃將想像競合犯組成之評價上數罪，合併為科刑
    一罪，其所對應之刑罰，亦合併其評價上數罪之數法定刑，
    而為一個處斷刑。易言之，想像競合犯侵害數法益者皆成立
    犯罪，論罪時必須輕、重罪併舉論述，同時宣告所犯各罪名
    ，包括各罪有無加重、減免其刑之情形，亦應說明論列，量
    刑時併衡酌輕罪部分量刑事由，評價始為充足，然後依刑法
    第55條前段規定「從一重處斷」，非謂對於其餘各罪可置而
    不論。因此，法院決定處斷刑時，雖以其中最重罪名之法定
    刑做為裁量之準據，惟於裁量其輕重時，仍應將輕罪合併評
    價在內。查犯前2條之罪，在偵查或審判中自白者，減輕其
    刑，洗錢防制法第16條第2項定有明文。被告就本案犯罪事
    實，已於本院審理中坦承不諱，依上開規定原應減輕其刑，
    然參照前揭說明，被告就前述犯行係從一重論以三人以上共
    同冒用公務員名義詐欺取財罪，是就被告此部分想像競合輕
    罪得減刑部分，僅於依刑法第57條量刑時併予審酌。
四、爰審酌被告正值青壯之年，不思以正當途徑獲取所需，竟為
    貪圖不法報酬，即參與上開詐欺集團而擔任提款車手，除侵
    害告訴人之財產權外，亦影響社會金融秩序及人際信任關係
    ，實有不該，復參酌被告有合於前開輕罪之自白減輕其刑事
    由，而得作為量刑之有利因子，及被告於本院審理時自述之
    智識程度及生活狀況（見本院卷第58頁）等一切情狀，量處
    如主文所示之刑。
五、被告供承本案所分得之報酬為新臺幣5千元，應依刑法第38
    條之1第1項前段、第3項規定宣告沒收，於全部或一部不能
    沒收或不宜執行沒收時，追徵其價額。
據上論斷，應依刑事訴訟法第273條之1第1項、第299條第1項前
段、第310條之2、第454條第2項，判決如主文。
本案經檢察官吳毓靈提起公訴、檢察官黃信勇到庭執行職務
中　　華　　民　　國　　111 　年　　12　　月　　8 　　日
　　　　　　　　　刑事第十三庭  法　官　莊政達
以上正本證明與原本無異。
如不服本判決應於收受本判決後20日內向本院提出上訴書狀，並
應敘述具體理由。其未敘述上訴理由者，應於上訴期間屆滿後20
日內向本院補提理由書狀（均須按他造當事人之人數附繕本）「
切勿逕送上級法院」。 
  　　　　　　　　　　　　　　　書記官　歐慧琪
中　　華　　民　　國　　111 　年　　12　　月　　13　　日
附錄本案論罪科刑法條：
中華民國刑法第339條之4
犯第339條詐欺罪而有下列情形之一者，處1年以上7年以下有期
徒刑，得併科1百萬元以下罰金：
一、冒用政府機關或公務員名義犯之。
二、三人以上共同犯之。
三、以廣播電視、電子通訊、網際網路或其他媒體等傳播工具，
    對公眾散布而犯之。
前項之未遂犯罰之。

洗錢防制法第2條
本法所稱洗錢，指下列行為：
一、意圖掩飾或隱匿特定犯罪所得來源，或使他人逃避刑事追訴
    ，而移轉或變更特定犯罪所得。
二、掩飾或隱匿特定犯罪所得之本質、來源、去向、所在、所有
    權、處分權或其他權益者。
三、收受、持有或使用他人之特定犯罪所得。

洗錢防制法第14條
有第二條各款所列洗錢行為者，處 7 年以下有期徒刑，併科新
臺幣 5 百萬元以下罰金。
前項之未遂犯罰之。
前二項情形，不得科以超過其特定犯罪所定最重本刑之刑。

【附件】
臺灣臺南地方檢察署檢察官起訴書
                                    111年度偵字第25557號
　　被　　　告　林家弘　男　00歲（民國00年00月00日生）
　　　　　　　　　　　　住○○市○○區○○○路000○00號
　　　　　　　　　　　　國民身分證統一編號：Z000000000號
上列被告因詐欺等案件，業經偵查終結，認為應該提起公訴，茲
敘述犯罪事實、證據並所犯法條如下：
　　　　　　犯罪事實
一、林家弘於民國111年4月間，與「小噴噴」、「淫思頓」、「
    錘子」、「三刀流」、「東京」、「芒果」及其他真實姓名
    年籍不詳之詐欺集團成員，共同意圖為自己不法之所有，基
    於3人以上冒用公務員名義共同詐欺取財、洗錢之犯意聯絡
    ，由不詳之詐欺集團成員於民國111年4月12日10時許起，假
    冒臺灣臺北地方檢察署人員撥打電話向申氏芳佯稱：其帳戶
    涉及毒品案件，需交付公證款新臺幣（下同）52萬元等語，
    致申氏芳陷於錯誤，於同日13時48分許，依指示備妥52萬元
    、第一銀行存摺、提款卡、印章等物，在臺南市○○區○○路00
    號住處外，當場交付予林家弘。林家弘隨後搭乘不知情之姚
    文科所駕駛之車號000–0000號計程車至臺南高鐵站，搭乘高
    鐵前往臺北市，在臺北市西門町誠品書店，將上述財物轉交
    予綽號「芒果」之成年男子，並藉此獲取5000元之報酬。嗣
    申氏芳發覺受騙而報警處理，經警調閱監視器畫面後，始循
    線查悉上情。
二、案經申氏芳告訴暨臺南市政府警察局新化分局報告偵辦。
　　　　　　證據並所犯法條
一、證據清單及待證事實：
編號 證據方法 待證事實 1 被告林家弘於警詢之供述 坦承加入由「三刀流」、「小噴噴」等人組成之詐欺集團，依其等指示於前揭時、地向告訴人拿取財物後，將之轉交「芒果」之事實。 2 告訴人申氏芳於警詢中之指訴、與不詳詐欺集團成員之對話紀錄截圖 告訴人因受騙而將前揭財物交付予被告之事實。 3 證人姚文科於警詢之證詞、台灣大車隊叫車紀錄 其於111年4月12日14時16分許，駕駛前揭計程車搭載被告至臺南高鐵站之事實。 4 現場監視錄影紀錄截圖 被告於前揭時、地出現在告訴人住處附近之畫面。 
二、核被告林家弘所為，係犯刑法第339條之4第1項第1款、第2
    款之3人以上冒用公務員名義共同犯詐欺取財、洗錢防制法
    第14條第1項之一般洗錢等罪嫌。
三、依刑事訴訟法第251條第1項提起公訴。
  　此　致
臺灣臺南地方法院
中　　華　　民　　國　 111　　年　　10　　月　　11　　日
　　　　　　　　　　　      　檢　察　官  吳 毓 靈
本件證明與原本無異
中　　華　　民　　國　 111　　年　　10　　月　　21　　日
                              書  記  官  陳 信 樺